臺灣高雄地方法院民事裁定　　　　　　　 95年度破字第119號
聲　請　人　甲○○
代　理　人　林國明律師
上列聲請人聲請宣告破產事件，本院裁定如下：
    主  文
聲請駁回。
聲請程序費用由聲請人負擔。
    理  由
一、本件聲請意旨略以：聲請人祖父前罹患癌症，亟需醫療費用
    ，聲請人遂向銀行借貸，嗣聲請人同事慫恿聲請人投資，聲
    稱有驚人獲利云云，聲請人遂再借貸投資，惟竟血本無歸，
    致欠下大筆債務，聲請人委請財務管理公司為聲請人整合負
    債並收取高額費用，詎該公司竟無預警倒閉，聲請人始知遭
    詐騙，且聲請人目前失業，已無收入來源。另聲請人曾與債
    權人協商，但債權人之要求償還之每月利息即將近新臺幣（
    下同）40,000元，聲請人實無力負擔。而聲請人現今之總負
    債約為2,428,409 元，剩餘財產則為車號8302-FQ 汽車1 部
    及現金301,700 元，聲請人之債務已超過總資產甚多，且無
    力清償債務，爰依法請求法院宣告破產等語。
二、按破產乃債務人於經濟發生困難，無力對全體債權人為清償
    時，由法院介入，強制將債務人之全部財產依一定程序為變
    價及分配，使全體債權人得以公平受償之一般執行程序，倘
    可預見破產程序進行之結果，多數債權人之普通債權毫無機
    會獲得公平滿足者，則破產程序之進行即無實益可言，於此
    情形，如仍進行破產程序，即與破產制度本旨有違，法院應
    不予准許。
三、經查，聲請人迄如附表所示的日期，積欠如附表所示各銀行
    債務總計金額為2,533,945 元，此業經聲請人自承在卷並有
    如附表所示各銀行陳報狀及函文附卷可參。而聲請人所餘資
    產，聲請人陳述有8302-FQ 汽車1 部（目前價值185,000 元
    ）及現金301,700 元等語，並提出上開汽車之行車執照、估
    價單各1 份及臺灣郵政股份有限公司楊梅郵局簽發之同面額
    支票1 紙為證，是上開汽車及該筆現金應可列入破產財團，
    聲請人剩餘財產合計為486,700 元。
四、次查，依目前破產實務，破產管理人之最低報酬約為50,000
    元，則聲請人之剩餘財產於扣除破產管理人之報酬後，僅餘
    436,700 元，是聲請人之資產得用以實際清償債務之餘額即
    436,700 元與聲請人之債務相較，應僅得清償17% 左右。而
    聲請人債務發生之原因，聲請人陳述其祖父生病需醫療費用
    及遭財務管理公司詐騙云云，並無提出證據佐證，尚難採信
    ，另其聽信友人說詞而借貸投資一節，如係為真，則聲請人
    在已積欠銀行債務無足夠清償能力情形下，又任意借貸投資
    ，自難謂聲請人自身無可歸責之事由。且觀之聲請人如附表
    所示積欠銀行債務之內容，係信用卡消費款、現金卡預借現
    金欠款及信用借貸之欠款，而信用卡係銀行給予客戶在一定
    信用額度內，作為消費付款之工具，持卡人在持卡消費時，
    本應在信用額度內衡量自身能力而為，現金卡則係在一定額
    度內，讓持卡人可先預借現金，持卡人自須衡量自身還款能
    力再刷卡預借現金，信用貸款自亦需衡量自身能力再行借貸
    ，參以聲請人於94年度一年工作收入為252,647 元 (見卷附
    之聲請人稅務電子閘門財產所得調件明細表1 份)， 聲請人
    自應衡量其所得收入再持卡消費及借貸，其卻積欠銀行如附
    表所示高達2,533,945 元之債務，足見聲請人係在明知無足
    夠清償能力下，任意浮濫持卡消費、預借現金及借貸金錢，
    致積欠如附表所示之欠款而無法清償，是以聲請人欠款之種
    類，再參以債權得受償之比例為斟酌，若准予聲請人破產而
    使得以免除其餘近83% 之債務，實難認有符合債權債務間相
    對之衡平。另聲請人係67年11月7 日出生，且並無不能工作
    之原因，此業經聲請人陳述在卷，則聲請人目前為28歲，如
    以每月法定最低工資17280 元計算，聲請人上開積欠之債務
    可於工作146.6 個月即約12.2年後償還完畢（聲請人陳稱其
    可由父親扶養，且其並無須負扶養義務之人），斯時聲請人
    為40歲，尚屬壯年，是並無聲請人所述無能力償還之情事。
    再者，破產制度既在於調和債務人重生機能及債權人權益保
    障，若有其他替代機制，更能為適當之處理時，即無藉由宣
    告破產之必要，而政府機關既已訂有督促金融機關就此類債
    務踐行協商機制，並已積極訂立相關債務清償之法規以資因
    應，則若能藉由其他較為合理之機制為清償事宜之處理，而
    非以強制免除債務之方式為破產，應係較符合衡平之方案。
    本院認在現行破產效力係強制免責之情形下，聲請人所提出
    構成破產財團之財產，未能使本院認已符合破產機制之本旨
    ，故在聲請人未能提出其他較為合理且有清償實益之破產財
    團前，本院尚難准予破產之宣告，本件聲請，應予駁回。
五、依破產法第5 條、民事訴訟法第95條、第78條，裁定如主文
    。
中　　華　　民　　國　　  96　　年　　8　　月　　9　　日
                      民事鳳山分庭法　官　呂憲雄
正本證明係照原本作成。
如對本裁定抗告須於裁定送達後十日內，向本院提出抗告狀，並
繳納裁判費1,000 元。
中　　華　　民　　國　　  96　　年　　8　　月　　9　　日
                                  書記官  李文廣
附表：
  ┌──┬────┬─────┬───────┬──────┬─────┐
  │編號│債權人  │債權金額  │依    據      │是否為優先債│起  訖  日│
  │    │        │          │              │權          │          │
  ├──┼────┼─────┼───────┼──────┼─────┤
  │1   │台新國際│信用貸款  │96年3 月1 日台│否          │至96年2 月│
  │    │商業業銀│610,303元 │新總作服資處字│            │26日止    │
  │    │行股份有│          │第00000000000 │            │          │
  │    │限公司  │          │號函文、放款總│            │          │
  │    │        │          │額明細表各1 份│            │          │
  ├──┼────┼─────┼───────┼──────┼─────┤
  │2   │新竹國際│信用貸款  │債權計算表、借│否          │至96年3 月│
  │    │商業銀行│181,672元 │據、放款客戶往│            │1日止     │
  │    │股份有限│          │來明細各1 份  │            │          │
  │    │公司    │          │              │            │          │
  ├──┼────┼─────┼───────┼──────┼─────┤
  │3   │中國信託│信用卡款及│民事陳報狀1 份│否          │至95年2 月│
  │    │商業銀行│信用貸款  │              │            │26日止    │
  │    │股份有限│415,986元 │              │            │          │
  │    │公司    │          │              │            │          │
  ├──┼────┼─────┼───────┼──────┼─────┤
  │4   │臺北富邦│信用貸款  │民事陳報狀及債│否          │至95年3 月│
  │    │商業銀行│515,619元 │權額計算書各1 │            │6日止     │
  │    │股份有限│          │份            │            │          │
  │    │公司    │          │              │            │          │
  ├──┼────┼─────┼───────┼──────┼─────┤
  │5   │國泰世華│信用卡款  │民事陳報狀、催│否          │至96年3 月│
  │    │商業銀行│104,292 元│收呆帳回收報表│            │2日止     │
  │    │股份有限│          │各1 份        │            │          │
  │    │公司    │          │              │            │          │
  ├──┼────┼─────┼───────┼──────┼─────┤
  │6   │臺灣新光│現金卡款  │民事陳報狀、現│否          │至96年3 月│
  │    │商業銀行│80,073元（│金卡申請書、貸│            │5日止     │
  │    │股份有限│不含利息及│放主檔資料查詢│            │          │
  │    │公司    │違約金）  │各1 份        │            │          │
  ├──┼────┼─────┼───────┼──────┼─────┤
  │7   │慶豐商業│570,000元 │聲請人自承    │否          │至95年9 月│
  │    │銀行股份│          │              │            │12日止    │
  │    │有限公司│          │              │            │          │
  ├──┼────┼─────┼───────┼──────┼─────┤
  │8   │萬泰商業│56,000元  │聲請人自承    │否          │至95年9 月│
  │    │銀行股份│          │              │            │12日止    │
  │    │有限公司│          │              │            │          │
  ├──┴────┴─────┴───────┴──────┴─────┤
  │債權總金額：2,533,945 元                                            │
  │                                                                    │
  │                                                                    │
  └──────────────────────────────────┘
